【裁判字號】    99,交聲,3574
【裁判日期】    991231
【裁判案由】    交管條例聲異
【裁判全文】
臺灣板橋地方法院交通事件裁定        99年度交聲字第3574號
原處分機關  交通部公路總局臺北區監理所
異  議  人
即受處分人  黃志傑
上列異議人即受處分人因違反道路交通管理處罰條例案件，對於
交通部公路總局臺北區監理所於民國99年11月4 日所為之處分（
原處分案號：北監營裁字第裁40-Z1B013784號），聲明異議，本
院裁定如下：
    主  文
異議駁回。
    理  由
一、原處分意旨略以：異議人即受處分人黃志傑（下稱受處分人
    ）於民國99年9 月2 日6 時57分許，駕駛車牌號碼348-E2號
    營業小客車，行經國道二號西向2.1 公里處，因「行駛高速
    公路違規使用路肩」之違規事實，為內政部警政署國道公路
    警察局以公警局交字第Z1B013784 號舉發違反道路交通管理
    事件通知單當場製單舉發，原處分機關乃於99年11月4 日依
    道路交通管理處罰條例第33條第1 項第9 款、第63條第1 項
    第1 款（原裁決書漏載第1 款）規定，裁處受處分人罰鍰新
    臺幣（下同）4 千元，並記違規點數1 點。
二、聲明異議意旨則以：伊雖有於上開時、地在未開放路肩的時
    段下行駛路肩，然係因隔壁車道的車突然晃到伊的車道，於
    是伊閃到路肩，而後面來車非常快，於是伊採了油門前進，
    在安全車距下切回主線道，當下警車行駛在車道中，如何看
    到伊的車輛，且何以目睹就要給予處分，伊向員警解釋過程
    ，並非故意違反交通規則，是為了顧及自身安全及防範交通
    事故，為此爰依法聲明異議。
三、按汽車行駛高速公路及快速公路，不得在路肩上行駛，或利
    用路肩超越前車或倒車，高速公路及快速公路交通管制規則
    第9 條第1 項第2 款定有明文。次按汽車行駛於高速公路、
    快速公路或設站管制之道路，不遵使用限制、禁止、行車管
    制及管理事項之管制規則而未依規定使用路肩者，處汽車駕
    駛人3 千元以上6 千元以下罰鍰，並予記違規點數1 點，道
    路交通管理處罰條例第33條第1 項第9 款、第63條第1 項第
    1 款分別定有明文。
四、經查：
（一）本件受處分人於99年9 月2 日6 時57分許，駕駛車牌號碼
      348-E2號營業小客車，行經國道二號西向2.1 公里處時違
      規行駛路肩，嗣經警開單舉發之事實，有前揭舉發通知單
      、裁決書、內政部警政署國道公路警察局第一警察隊99年
      10月21日公警一交字第0990172672號在卷可稽，且為受處
      分人不爭執，堪信為真實。
（二）至受處分人雖以前揭情詞置辯。然查，證人即舉發員警張
      雄勝於本院訊問時具結證稱：「當天在國道二號公路往機
      場方向，在做道路擴建工程，早上6 點57分時塞車很嚴重
      ，我當時與小隊長鄒明宗開巡邏車，也塞在車陣中，當時
      是我開車，小隊長跟我說有車在行駛路肩，我的眼睛就看
      到右側後照鏡只有1 部黃色計程車正在行駛路肩，計程車
      開到我車後面時又切進車道內，我們就切到路肩把計程車
      攔下來，就對受處分人開單告發。」，另證人即舉發員警
      鄒明宗亦於本院訊問時具結證稱：「當時我跟警員張雄勝
      執行巡邏勤務，就在違規地點國道二號公路上當時要下大
      園交流道外線車道車多，我們巡邏車由張雄勝駕駛在外線
      車道跟隨車輛慢速前進，我坐在副駕駛座，我從後照鏡看
      到50公尺處，有1 台黃色計程車行駛路肩，並連續超越4
      、5 台外線車道的車子，我們就依規定開警示燈準備攔查
      ，該車就突然變換車道切進內線，因此我們將他攔到前方
      路肩並製單告發，我沒有看到受處分人是為了閃避車輛而
      行駛路肩，受處分人行駛路肩約20至30公尺，我們開警示
      燈之後受處分人才切進內線車道。」等語詳實（見本院卷
      第26至27頁），足認本件違規行為確係證人鄒明宗、張雄
      勝當場親眼所見發覺而加以取締，且警員前開所證舉發違
      規事實經過具體、明確，當無虛偽不實之虞。則受處分人
      於路肩行駛一段距離，亦未於避入路肩後旋駛回外側車道
      乙節，洵堪認定。
（三）又警員本身係依法執行勤務，其依法定職權舉發交通違規
      ，除其執行程序有違反法令規定之外，就實體之事項，本
      受合法與真實之推定。至於警員舉發各項道路交通違規事
      由，本不以必須提出採證照片或錄影為限，倘受限於交通
      違規事實發生之即時性、急迫性，而由警員依其親身見聞
      經過，填製通知單舉發駕駛人交通違規事實，且於事後到
      庭接受法院訊問，而給予受處分人當面質疑之機會，亦屬
      法之所許。此外，本院復查無任何證據足資證明警員有捏
      造事實、違法取締之情事，則警員本其維護交通秩序、安
      全職責所為之當場舉發，自應受到合法、正確之推定。再
      者，高速公路設置路肩，本即供緊急目的使用，而屬維護
      公共利益所必要，且路肩之通暢與否，攸關緊急事故之處
      理，甚且影響重傷、重症患者之救援時間，絕非可依駕駛
      人之片面判斷而可任意使用。是縱令該處確有受處分人所
      稱之緊急情形，受處分人亦應及早將車輛駛入正常車道，
      而非無視於路面邊線之設置，任意駛出路面邊線而行駛於
      路肩之上。是受處分人上開所辯尚非足採，亦不能作為免
      罰之事由。
五、綜上所述，本件違規事實明確，受處分人確有行駛高速公路
    違規使用路肩之違規事實，原處分機關依道路交通管理處罰
    條例第33條第1 項第9 款、第63條第1 項第1 款規定，裁處
    受處分人罰鍰4 千元，並記違規點數1 點，核無違誤。從而
    ，本件異議為無理由，應予駁回。
據上論斷，應依道路交通管理處罰條例第87條第2 項，道路交通
事件處理辦法第18條，裁定如主文。
中    華    民    國    99    年    12    月    31    日
                  交通法庭  法  官  廖欣儀
以上正本證明與原本無異。
如不服本裁定應於送達後5日內向本院提出抗告狀。
                            書記官  顏偉林
中    華    民    國    99    年    12    月    31    日

司法院資訊處製作；財團法人民間司法改革基金會備份。
